---
output:
  pdf_document: default
  html_document: default
---
---
  title: "Tarea individual 1"
  author: "Martin Gabriel Blanco Desvars"
  output: pdf_document
  ---
  
  ```{r setup, include=FALSE}
  knitr::opts_chunk$set(echo = TRUE)
  ```
  
  ```{r, echo=FALSE}
  library(ggplot2)
library(gapminder)
```
## Entrega

La tarea debe ser realizada en RMarkdown en un repositorio de GitHub llamado "Tarea 1".
La tarea es individual por lo que cada uno tiene que escribir su propia versión de la tarea.
El repositorio debe contener unicamente el archivo .Rmd con la solución de la tarea.
Vamos a utilizar la librería `gapminder`, por lo que si no la usaste anteriormente tenés que instalarla y luego cargarla.
Para obtener la descripción del paquete `library(help = "gapminder")` y para saber sobre la base `?gapminder`.

##  Idea básica de regresión lineal 

Una regresión lineal es una aproximación utilizada para modelar la relación entre dos variables que llamaremos `X` e `Y`. Donde Y es la variable que queremos explicar y X la variable explicativa (regresión simple).

El análisis de regresión ajusta una curva a travéz  de los datos que representa la media de Y dado un valor especificado de X.
Si ajustamos una regresión lineal a los datos consideramos "la curva media" como aquella que mejor ajusta a los datos.

Algunas veces ajustamos curvas genéricas promediando puntos cercanos entre si con  métodos de suavizado no necesariamente lineales.
¿Cómo incluimos una recta de regresión en nuestro gráfico?

ajustamos una recta de regresión a los datos en  Para agregar una linea de regresión o una curva tinenes que agregar una capa a tu gráfico `geom_smoth`. Probablemente dos de los argumentos más útiles de `geom_smoth` son:

- `method = ...`
    * ..."lm" para una linea recta. `lm`  "Linear Model".
    * ...otro para una curva genérica (llamada de suavizado; por defecto, es la parte `smooth` de `geom_smooth`).
    * `se=...` controla si los intervalos de confianza son dibujados o no.

Ejemplo:
```{r, echo=TRUE}
vc1 <- ggplot(gapminder, aes(year, lifeExp)) +
    geom_point() 
vc1 + geom_smooth(se = FALSE)

```
En este caso  `geom_smooth()` está usando `method = 'gam'`

```{r, echo=TRUE}
vc1 + geom_smooth(method = "lm")
```


## Ejercicio 1

Hacer un gráfico de dispersión que tenga en el eje `y` `year` y en el eje `x`  `lifeExp`, los puntos deben estar coloreados por la variable `continent`. Para este plot ajustá una recta de regresión para cada continente sin incluir las barras de error. Las etiquetas de los ejes deben ser claras y describir las variables involucradas. Incluir un `caption` en la figura con algún comentario de interés que describa el gráfico.

```{r, echo=TRUE}
ggplot(gapminder, aes(x=lifeExp , y=year , colour= continent)) + geom_point() + geom_smooth(method = lm , se=FALSE) +
  labs(x= "Expectativa de vida en años al momento de nacer", y= "Años" , title= "Gráfico de dispersión y rectas de regresión" , colour= "Continentes") +
  scale_colour_brewer(palette= "Set1", labels= c("África" ,"América" , "Asia", "Europa", "Oceanía"))
```
Figura 1. Comparaci[on entre continentes de la expectativa de vida al momento de nacer por quinquenios desde 1952 hasta 2007   

\fbox{\begin{minipage}{48em}
los ejes x e y deben ser al revés  pero posiblemente no viste la versión corregida de la tarea donde estaba arreglado esto. Falta incluir un comentario sobre lo que se visualiza en la figura. Ver solución
\end{minipage}}

## Ejercicio 2 

Omitir la capa de  `geom_point` del gráfico anterior. Las lineas aún aparecen aunque los puntos no. ¿Porqué sucede esto? 
```{r, echo=TRUE}
ggplot(gapminder, aes(x=lifeExp , y=year , colour= continent)) + geom_smooth(method = lm , se=FALSE) +
  labs(x= "Expectativa de vida en años al momento de nacer", y= "Años" , title= "Rectas de regresión" , colour= "Continentes") +
  scale_colour_brewer(palette= "Set1", labels= c("África" ,"América" , "Asia", "Europa", "Oceanía"))
```

Sucede porque la función geom_smooth está asociada a los datos de las variables que seleccionamos anteriormente en ggplot(gapminder, aes(x=lifeExp , y=year , colour= continent))y no a la visualización de los mismos en forma de puntos. 

\fbox{\begin{minipage}{48em}
Ver solución acalra un poco más la idea 
\end{minipage}}

## Ejercicio 3

El siguiente es un gráfico de dispersión entre `lifeExp` y `gdpPercap`  coloreado por la variable `continent`. Usando como elemento estético color (`aes`) nosotros podemos distinguir los distintos continentes usando diferentes colores de similar manera usando forma (`shape`).

```{r, echo = FALSE}
ggplot(gapminder, aes(x=gdpPercap, y=lifeExp, colour = continent)) +
    geom_point() 
```

El gráfico anterior está sobrecargado, ¿de que forma modificarías el gráfico para que sea más clara la comparación para los distintos continentes y porqué?
Las etiquetas de los ejes deben ser claras y describir las variables involucradas. Comentá alguna característica interesante que describa lo que aprendes viendo el gráfico.

```{r , echo= TRUE}
ggplot(gapminder, aes(y=lifeExp , x=gdpPercap))+
 geom_point()+ 
 labs(x= "Producto interno bruto por habitante en dólares", y= "Expectativa de vida en años al momento de nacer" , title= "Gráficos de dispersión " , colour= "Continente")+ 
 scale_colour_brewer(palette= "Set1", labels= c("África" ,"América" , "Asia", "Europa", "Oceanía"))+
 facet_wrap(~continent)
```
África cuenta con el menor producto interno bruto ademas de la menor expectativa de vida contrastando con Asia. En Oceanía se encuentra una distribución mas homogénea  mientras que Europa y América cuentan con una distribución similar.

\fbox{\begin{minipage}{48em}
Bien, igual hay que ver que acá estamos dibujando todos los años y todos los paises. El comentario de Oceaniía es porque hay pocos paises en relación al resto
\end{minipage}}

## Ejercicio 4

Hacer un gráfico de lineas que tenga en el eje `y` `gdpPercap` y en el eje `x`  `year` para cada continente en una misma ventana gráfica. En cada continenete, el gráfico debe contener una linea para cada país a lo largo del tiempo (serie de tiempo de `gdpPercap`). Las etiquetas de los ejes deben ser claras y describir las variables involucradas. Incluir un `caption` en la figura con algún comentario de interés que describa el gráfico.

```{r, echo=TRUE}
 ggplot(gapminder, aes(x= year, y= gdpPercap, colour= country)) + 
  geom_line()+ 
  facet_wrap(~continent )+ 
  theme(legend.position = "none")+ 
  labs(x= "Años", y= "Producto interno bruto por habitante en dólares" , title= "Gráfico de series temporales" , colour= "Continentes")
```
Figura 2. Series temporales del Producto Interno Bruto de 142 países por continente en el periodo 1952-2007.

\fbox{\begin{minipage}{48em}
Falta incluir comentario de lo que se aprende del plot. Por otro lado para que incluir color en este caso, hay muchos paises y no incluiste la leyenda.
\end{minipage}}
## Ejercicio 5 

Usando los datos `gapminder` seleccione una visualización que describa algún aspecto de los datos que no exploramos. Comente algo interesante que se puede aprender de su gráfico.
``` {r, echo=TRUE}
ggplot(gapminder, aes(x=gdpPercap , y=lifeExp , colour= continent, size= pop))+ geom_point() + 
  labs(x= "Producto interno bruto por habitante", y= "Expectativa de vida al nacer" , title= "Gráfico de dispersión" , colour= "Continentes") +
  scale_colour_brewer(labels= c("África" ,"América" , "Asia", "Europa", "Oceanía"))+  xlim(c(3000,7000))+ ylim(c(50, 80))+ guides(size= FALSE)+ scale_colour_manual(values=c("#00CC00", "#FF0000", "#0000FF","#FFFF00", "#FF9933" ))
```
Es una variación del gráfico del ejercicio 3 en el que se añade el tamaño de la población como variable. Podemos observar que el tamaño de la población no es un determiante del PIB por habitante y tampoco de la expectativa de vida por lo que podríamos atribuir esos factores a la cultura y el manejo de cada continente y sus países.

\fbox{\begin{minipage}{48em}
Difícil de sacar conclusiones con esta visualización
\end{minipage}}


\fbox{\begin{minipage}{48em}
Buen trabajo, es necesario comentar en algunos casos que se aprende de las visualizaciones. A su vez tratá de usar fig.cap en el chunck así te queda numerados los gráficos.
PUNTOS: 90/100
\end{minipage}}